【裁判字號】    95,上訴,403
【裁判日期】    950824
【裁判案由】    違反毒品危害防制條例等
【裁判全文】
臺灣高等法院臺南分院刑事判決         95年度上訴字第403號
上  訴  人  臺灣雲林地方法院檢察署檢察官
上  訴  人
即  被  告  丁○○
選任辯護人  林國明  律師
被      告  丙○○
選任辯護人  施登煌  律師
上列上訴人因被告違反毒品危害防制條例等案件，不服臺灣雲林
地方法院93年度重訴字第11號中華民國95年3月3日第一審判決（
起訴案號：臺灣雲林地方法院檢察署91年度偵字第4016號），提
起上訴，本院判決如下：
    主  文
上訴駁回。
    事  實
一、丁○○與姓名年籍不詳綽號「阿明」之成年男子，明知海洛
    因為中央主管機關公告管制之第一級毒品（以下簡稱海洛因
    ），亦係行政院依懲治走私條例第2條第4項所公告「管制物
    品項目及其數額」甲項第4款之管制進出口物品，非經許可
    ，不得持有、運輸或販賣，其因在外積欠債務，為圖厚利，
    清償欠款，與綽號「阿明」之不詳姓名年籍之成年男子（以
    下簡稱綽號「阿明」男子），於民國91年02、03月間，在高
    雄市○○路與中山路口之某庭園咖啡餐廳內，謀議共同出資
    ，販入、運輸及私運管制物品海洛因進口販賣圖利，其2人
    即本共同販入海洛因再行賣出營利之意圖，並基於犯意聯絡
    ，商議由丁○○出資新臺幣7百餘萬元，綽號「阿明」男子
    出資新臺幣1000餘萬元購買海洛因，推由丁○○尋找自國外
    販入私運海洛因進口管道。緣甲○○（另案經本院於95年02
    月07日以94年度上重更（三）字第495號刑事判決判處有期
    徒刑12年），於91年3、4月間，在柬埔寨金邊市臺商陳澤所
    經營皇賓飯店服務，供陳澤差遣辦事，並往來於臺灣與柬埔
    寨間。於91年5、6月間，丁○○透過不知情之蔡仁智（丁○○堂弟）認識甲○○，丁○○即於臺中市○○路附近蔡仁智
    之工廠，向甲○○表示欲自國外販入海洛因私運進口，詢其
    有無管道。甲○○明知陳澤於柬埔寨可介紹毒販販賣毒品，
    其基於幫助丁○○販賣毒品海洛因之犯意，答應帶同丁○○
    前往柬埔寨金邊市與陳澤會面，洽談購買毒品海洛因事宜。
    91年07月06日，甲○○、丁○○搭機前往柬埔寨金邊市，在
    陳澤經營皇賓飯店，陳澤與甲○○、丁○○商談後，陳澤亦
    基於幫助販賣毒品海洛因之犯意，告知丁○○可至寮國永珍
    市，找趙連生（另案經本院以上開刑事判決判處無期徒刑）
    購買毒品海洛因，並要甲○○帶丁○○搭機前往，由甲○○
    引介丁○○與趙連生認識。91年07月09日，甲○○帶丁○○
    搭機自柬埔寨金邊市，飛往寮國永珍市，趙連生出面接待丁○○與甲○○。同日，在寮國永珍市趙連生住處，丁○○告
    知來意，趙連生表示有海洛因可供販賣，並可安排將毒品裝
    置於樹頭內走私回臺，但沒有現貨，須聯絡準備。丁○○即
    支付美金3萬元旅行支票及美金現金3萬元，共6萬元美金予
    趙連生，充作購買海洛因定金。數日後，丁○○與甲○○返
    回柬埔寨金邊市皇賓飯店，席間，陳澤依趙連生要求，轉告
    丁○○再支付34萬元美金，湊成40萬元美金，作為購買海洛
    因價款。由於趙連生未告知真實姓名（當時僅知綽號「海仔
    」）及提供戶頭，經陳澤指示知情之甲○○，由甲○○提供
    其設於金邊市第一商業銀行金邊分行帳號0000000000帳戶，
    供丁○○匯入，再提出或轉匯給趙連生。議定後，甲○○、
    丁○○於91年07月13日返國。
二、丁○○回臺後，為支付購買海洛因之價金，將趙連生要求支
    付34萬元美金作為購毒價款一事告知綽號「阿明」男子，於
    91年07月18日前某日，綽號「阿明」男子在高雄市上開庭園
    咖啡餐廳內，交付丁○○1000餘萬元新臺幣，供丁○○兌換
    美金支付購毒價款34萬元美金。91年07月18日，丁○○囑不
    知情之許宗男，攜帶上開綽號「阿明」男子交付丁○○之新
    臺幣現金，至臺中市找甲○○，甲○○帶不知情蔡仁智、許
    宗男共3 人，同至臺中市○○路第一商業銀行中港分行，準
    備將許宗男所攜帶新臺幣兌換成美金30萬元，以匯款至甲○○之上開帳戶。不知情銀行承辦人員起疑，甲○○心虛不敢
    單獨以自己名義，匯出上述鉅資，邀同不知情許宗男、蔡仁
    智，分別以個人名義填具「外匯收支或交易申報書」，每人
    匯款美金10萬元，共匯款30萬元美金至甲○○上述帳戶。91
    年07月21日，甲○○、丁○○第2次共同前往柬埔寨金邊市
    ，陳澤提出趙連生設於「寮國商業銀行」帳戶，要求甲○○
    與不知情之陳克捷等人，至金邊市第一商業銀行金邊分行，
    將已匯入甲○○上開帳戶之購毒款項30萬元美金，轉匯至趙
    連生之上開帳戶。91年07月22日，甲○○又帶丁○○搭機，
    轉往寮國永珍市找趙連生，丁○○另攜美金4萬元給趙連生
    ，連同上開匯款30萬元，給付購買海洛因款項共40萬元美金
    給趙連生。趙連生與丁○○即約定，趙連生販賣海洛因磚，
    每對（2塊）賣價8千5百元美金，運輸走私海洛因回臺運費
    代價，為每對海洛因磚新臺幣12萬元，至於毒品海洛因磚數
    量，則另視丁○○匯款多寡決定，丁○○當場應允，並給予
    趙連生海洛因運抵臺灣地址：雲林縣麥寮鄉三盛村36號，即
    丁○○岳父許連呼經營之「順武堂國術館」地址。91年08月
    01日，甲○○與丁○○搭機返國。在接機返家途中，丁○○
    囑託前來接機之許宗男，另行交付10萬元美金予甲○○，並
    要求甲○○攜帶上述款項交付陳澤，將購買海洛因價金，再
    增至50萬元美金。91年08月02日，許宗男攜帶丁○○交付之
    新臺幣現金，至華僑銀行麥寮分行，兌換10萬元美金，連同
    機票費用，持至臺中市交予甲○○。甲○○於91年08月04日
    ，搭機前往柬埔寨金邊市皇賓飯店，將該10萬元美金，交給
    知情陳澤，陳澤即通知趙連生，於91年08月05日，趙連生前
    來取款後，趙連生經甲○○與陳澤之幫助，即與丁○○、綽
    號「阿明」男子基於共同運送、走私毒品之犯意聯絡，著手
    下列「運輸海洛因」及「私運管制物品海洛因」進口回臺之
    行為。
三、91年08月10日，趙連生前往寮國永珍市丙○○經營之「中寮
    有限公司」樹頭工廠，以新臺幣3,500 元之代價，向不知情
    之丙○○選購原為龔建儒（亦不知情）訂購之樹頭1 顆。數
    日後，趙連生指示不知情之寮國籍人士「文宋」，至丙○○
    工廠，將上開樹頭運出工廠至不詳地點，趙連生即在該樹頭
    接近底座部位，切割1 方形凹洞，將毒品海洛因磚36對（共
    72塊）填塞入該凹洞，再將切割下來的樹頭外層填補掩蓋，
    恢復樹頭外觀。91年08月底、9 月初，趙連生又指示「文宋
    」將內藏海洛因磚之上開樹頭運回丙○○工廠，趙連生以新
    臺幣6,500 元之運費，委託丙○○將該樹頭運回臺灣。適龔
    建儒向丙○○訂購之樹頭準備裝櫃運回臺灣，於91年09月初
    ，丙○○命不知情之員工，將上開藏有海洛因之樹頭，與龔
    建儒購買之樹頭，裝填於同批貨櫃中，委託不知情之貨車駕
    駛人員，將該裝有海洛因之樹頭，運輸至泰國曼谷市，再透
    過不知情搬運工、陽明海運公司船務人員等人，預計於同年
    09 月14 日，將該藏有海洛因之樹頭貨櫃裝船後，運回臺灣
    。
四、91年09月11日，甲○○再度前往柬埔寨金邊市皇賓飯店與陳
    澤會面。91年09月13日，趙連生至皇賓飯店，為向丁○○交
    代毒品海洛因磚數量、價金、及走私該等海洛因之代價費用
    ，趙連生即於紙張上書寫「貨款＝306000」（即36對海洛因
    之價金為美金306,000 元）、「稅金＝131000」（即走私費
    用為美金131,000 元）、「匯損＝1000」（即美金匯兌之損
    失為1,000 元美金）、「預支＝1000」（即甲○○與丁○○
    至趙連生家打麻將輸錢，向趙連生所借美金1,000 元）等走
    私毒品之數量與價額明細（即實際海洛因交易價額為美金43
    7,000 元，匯兌損失及打麻將借款均非趙連生等人販賣海洛
    因所得），並於其下方草簽其姓，將該紙張（以下稱「運用
    費用明細」）交給甲○○，要甲○○攜回臺灣轉交給丁○○
    ，並轉告丁○○隨時準備收受上開海洛因磚。甲○○於91年
    09 月19日返國，將上述紙張交予丁○○，並告知丁○○隨
    時準備接貨。嗣上開海洛因經由不知情之陽明海運船運人員
    之運送，於同年09月22日運抵臺中港區進入臺灣領土，丁○○、綽號「阿明」男子、趙連生共同私運管制物品毒品海洛
    因進口得逞。91年09月23日，丙○○委託不知情之凱悅通運
    報關股份有限公司（以下簡稱凱悅通運報關公司）員工報關
    。同日，丁○○久候毒品海洛因不至，心裡焦急，打電話向
    甲○○抱怨，並要甲○○詢問陳澤，以確定毒品海洛因交付
    時間，甲○○即與陳澤取得聯繫。同日晚上10點56分，陳澤
    打電話給甲○○，要甲○○轉告丁○○準備於2日後即09月
    25日，接收上述毒品海洛因，甲○○即於電話中轉告丁○○
    。91 年09月25日上午08時許，不知情之凱悅通運報關公司
    人員至臺中港區拖櫃提貨，並受丙○○之命，於同日上午10
    時許，將藏有上開海洛因磚之樹頭貨櫃，內亦有龔建儒訂購
    之樹頭，運抵位於苗栗縣三義鄉○○村○○路43號不知情之
    龔建儒所經營之「大森桌批發行」貯材場交付。同日上午11
    時許交貨完畢後，在場督工之丙○○打電話詢問趙連生其所
    購買之樹頭應運往何處交給何人，趙連生即要求丙○○將該
    樹頭運至雲林縣麥寮鄉三盛村36號丁○○岳父許連呼經營「
    順武堂國術館」，交予丁○○，丙○○即委託龔建儒僱用司
    機轉運至上址交貨。
五、91年09月25日下午03時許，龔建儒委託不知情之貨車司機羅
    標，駕駛大貨車運載該藏有海洛因之樹頭，南下送往雲林縣
    麥寮鄉三盛村36號，準備交給丁○○。同日晚上06時54分許
    ，丁○○久候海洛因不至，與甲○○聯繫，要甲○○詢問趙
    連生，甲○○隨即與趙連生電話聯絡，趙連生告知甲○○司
    機羅標之行動電話號碼，要甲○○轉告丁○○，由丁○○與
    司機羅標聯繫。同晚07點多，羅標對雲林縣境道路不熟，丁○○與羅標2 人電話聯繫，相約於麥寮鄉○○村○○○○道
    路旁碰面，丁○○到場後，取得上述毒品海洛因磚之支配管
    領，並即引導羅標運輸該藏有毒品海洛因之樹頭至三盛村36
    號地址，順利將該樹頭卸下，販入上開海洛因得逞。趙連生
    復與丁○○電話聯繫，詢丁○○能否取出海洛因，丁○○表
    示其看不懂，並要趙連生南下處理。此時法務部調查局所屬
    承辦調查員見時機成熟，隨即進入屋內逮捕丁○○，並扣得
    丁○○所有之上開樹頭1 顆、丁○○所有準備供切割樹頭取
    出海洛因之電鋸1 支，復自該樹頭掩蓋之凹洞內，扣得毒品
    海洛因磚36對（72塊，淨重26,246公克，扣除法務部函准調
    查局供醫藥或研究用10公克，剩餘26,236.8公克，海洛因包
    裝袋共72袋，計重2,512.38公克），並自丁○○處，扣得上
    開海洛因交易之「運用費用明細」紙條1 紙，供丁○○聯繫
    買賣、運輸、走私海洛因所用之行動電話2支（廠牌MOTORO
    LA、門號0000000000；廠牌PHILIPS、門號0000000000）等
    物。
六、案經臺灣雲林地方法院檢察署、臺灣臺北地方法院檢察署、
    臺灣高雄地方法院檢察署檢察官共同指揮法務部調查局北部
    地區機動工作組、高雄市調查處移送臺灣雲林地方法院檢察
    署檢察官偵查起訴。
    理  由
甲、被告丁○○有罪部分：
一、證據能力部分：
    被告丁○○及其選任辯護人於原審及本院審理中，對於本案
    書面供述證據之證據能力，均同意作為證據，本院審酌該等
    書面作成時之情況，認為適當，依刑事訴訟法第159條之5第
    1 項之規定，認均有證據能力。
二、上開事實，迭據被告丁○○於原審及本院審理中坦承不諱，
    核與其在調查站之供述、在檢察官面前之供述，及在他案法
    官面前以證人身分具結之證述等情節（見91年度偵字第4016
    號卷一第49頁至第55頁、第109頁至第110頁、第118頁至第1
    19頁、第215頁至第218頁、第230頁、第289頁至第291頁、
    同號卷二第62頁至第64頁、原審法院92年度重訴字第3號卷
    一第185頁至第201頁、同號卷二第15頁至第30頁、第194頁
    至第200頁）均相符，亦核與(1)另案被告甲○○91年9月26日
    、91年10月28日在調查站之供述（見91年度偵字第4016號卷
    一第62頁至第65頁、第207頁至第210頁），91年9月26日、
    同年10月28日在檢察官面前之供述（見91年度偵字第4016號
    卷一第107頁至第108頁、第227頁至第228頁）、93年7月26
    日在檢察官面前之具結證述（見91年度偵字第4016號卷二第
    109頁至第112頁），91年9月26日於法官面前之供述（見原
    審法院91年度聲羈字第146號卷第12頁至第15頁、第22頁、2
    3頁）、92年1月24日、92年3月5日、92年3月25日、92年4月
    22日在法官面前之供述（見原審法院92年度重訴字第3號卷
    一第21頁至第25頁，第53頁至第55頁、59頁，第89頁正反面
    ，第136頁、第145頁背面至第146頁背面）、92年6月20日、
    92年7月25日、92年8月5日在法官面前之供述（見原審法院
    92年度重訴字第3號卷二第84頁至第85頁背面，第153頁背面
    至第154頁、第160頁，第205頁背面至第208頁、第218頁）
    ；(2)另案被告趙連生91年9月25日、91年10月28日在調查站
    之供述（見91年度偵字第4016號卷一第56頁至第61頁、第21
    1頁至第214頁），91年9月26日、91年10月28日、92年1月21
    日在檢察官面前之供述（見91年度偵字第4016號卷二第144
    頁至第149頁、同號卷一第105頁至第107頁，91年度偵字第
    4016號卷一第233頁、同卷第283頁至第285頁），93年7月26
    日在檢察官面前之具結證述（見91年度偵字第401 6號卷二
    第112頁至第115頁），91年9月26日、92年1月24日、92年3
    月5日、92年5月30日、92年7月2日、92年7月25日、92年8月
    5日在法官面前之供述（見原審法院91年度聲羈字第146號卷
    第16頁至第22頁，見原審法院92年度重訴字第3號卷一第21
    頁至第22頁、第25頁至第26頁、第52頁、同號卷二第32頁至
    第33頁、第132頁，同號卷二第155頁至第165頁、第204頁背
    面、第208頁背面至第214頁）；(3)證人許連呼92年4月22日
    在法官面前之具結證述（見原審法院92年度重訴字第3號卷
    一第130頁至第132頁）；(4)證人許宗男92年5月20日在法官
    面前之具結證述（見原審法院92年度重訴字第3號卷一第238
    頁背面至第248頁背面）；(5)證人蔡仁智92年4月22日在法官
    面前之具結證述（見原審法院92年度重訴字第3號卷一第132
    頁至第136頁）；(6)證人龔建儒91年9月26日在調查站之供述
    、同日在檢察官面前之具結證述、95年2月10日在法官面前
    之具結證述（見91年度偵字第4016號卷一第78頁至第82頁、
    臺北地方法院檢察署91年度偵字第22143號卷第53頁至第55
    頁、原審卷二第108頁至第120頁背面）；(7)證人羅標91年9
    月26日在調查站之供述、同日在檢察官面前之具結證述（見
    臺北地方法院檢察署91年度偵字第22143號卷第39頁至第42
    頁、第44頁至第46頁）；(8)共同被告丙○○91 年9月26日在
    調查站之供述、同日在檢察官面前之供述，及其以證人身分
    ，在法官面前之具結證述（見91年度偵字第4016號卷一第74
    頁至第76頁、第104頁至第105頁、原審法院92年重訴字第3
    號卷一第137頁至第143頁）等情節均相符。復有：(1)龔建儒
    拿給司機羅標，交代依紙條上之地址送給貨主丁○○，嗣於
    羅標身上查扣之紙條1張（見臺北地方法院檢察署91年度偵
    字第22143號卷第43頁）；(2)證明甲○○與丁○○於91年7月
    6日、7月13日、7月21日、8月1日同時且同班機出入國境之
    事實之「旅客入出境記錄查詢」3張（見91年度偵字第4016
    號卷一第11頁至第13頁）；(3)證明趙連生於91年9月19日自
    寮國搭機返臺之事實之趙連生「旅客入出境記錄查詢」1張
    （見91年度偵字第4016號卷一第9頁）；(4)證明蔡仁智、許
    宗男、甲○○於91年07月18日，每人各匯兌美金10萬元至甲○○設於第一商業銀行金邊分行帳戶之事實之第一商業銀行
    中港分行之「外匯收支或交易申報書」3份（見91年度偵字
    第4016號卷一第152-2、152-4、152-6頁）；(5)證明許宗男
    奉丁○○之命，兌換現金美金10萬元後，再交給甲○○之事
    實之華僑銀行匯出匯款賣匯水單（見91年度偵字第4016卷一
    第152-8頁）；(6)「運用費用明細」1紙（見91年度偵字第40
    16號卷一第229頁）；(7)證明丙○○進口之樹頭貨櫃（內藏
    扣案之樹頭），是委託凱悅通運報關公司報關後，於91年09
    月25日由凱悅通運報關公司拖櫃提貨之進口報單、樹頭照片
    、發票、提單、個案委託書、小提單、申請書（見91年度偵
    字第4016號卷一第17頁至第18頁、第19頁、第20頁至第21頁
    、第22頁、第23頁、第24頁、25頁）；(8)證明91年9月25 日
    被查獲前夕，被告丁○○與趙連生以電話聯繫數通之事實之
    電話通聯記錄（見91年度偵字第4016號卷一第19 8頁）；(9)
    證明被告丁○○於91年8月9日、同年8月24日、8月25日、9
    月16日、9月19日、9月23日與陳澤有電話聯絡之事實之通聯
    記錄（見91年度偵字第4016號卷一第193頁至第195頁）；(10)
    證人即高雄市調查處調查員乙○○所提出之丁○○、甲○○
    、趙連生通話譯文（見原審法院92年度重訴字第3號卷二第
    95頁至第101頁）等附卷可稽。並有海洛因磚共72塊、樹頭1
    顆、電鋸1支（其照片共8張，見91年度偵字第4016號卷一第
    88頁至第90頁、第158頁至第166頁、第223頁至第225 頁）
    ，及供傳遞訊息以完成毒品交易而為被告丁○○使用之行動
    電話2支（門號0000000000、0000000000）、趙連生、甲○○使用之行動電話各1支（門號0000000000、0000000000）
    等扣案可佐（另扣案被告丁○○使用之門號0000000000號行
    動電話，未用以聯繫本案相關犯罪事實）。另送檢驗之扣案
    共計72塊白色塊磚，均含第一級毒品海洛因成分，合計淨重
    26246.80公克、包裝重2,512.38公克，純度百分之80.37，
    純質淨重21094.55公克，有法務部調查局91年10月29日調科
    壹字第160002001號鑑定通知書一紙附卷可稽（見91年度偵
    字第4016號卷一第8頁），而其中法務部另函准許調查局自
    扣案海洛因中申領取得10公克海洛因，供醫療或研究使用，
    有法務部91年12月13日法檢決字第0910049351號函文在卷可
    稽（見91年度偵字第4016號卷一第280頁），是扣案之海洛
    因淨重剩餘26236.80公克。又另案被告趙連生、甲○○業經
    原審法院及本院判決有罪在案，亦有原審法院92年度重訴字
    第3號刑事判決、本院92年度上重訴字第1157號刑事判決、9
    3年度上重更(一)字第420號刑事判決、94年度上重更(二)字第19
    9號刑事判決、94年度上重更(三)字第495號刑事判決等附卷可
    稽。綜上，被告丁○○之自白核與上開證據資料相符，堪予
    採信，本件事證明確，被告丁○○之犯行應堪認定。
三、按販賣毒品罪之所謂販賣行為，係以行為人基於營利為目的
    ，而販入或賣出毒品，有一於此，犯罪即經完成，均不得視
    為未遂，販毒者主觀上須有營利之意圖，且客觀上有販賣之
    行為，即足構成，至於實際上是否已經得利，則非所問（最
    高法院25年非字第123號判例要旨、93年度臺上字第1651號
    裁判要旨參照）。查海洛因為毒品危害防制條例第2條第2項
    第1款所定之第一級毒品，且屬行政院依懲治走私條例第2條
    第4項公告之「管制物品項目及其數額」所列甲項第4款之管
    制進出口物品。核被告丁○○所為，係犯毒品危害防制條例
    第4條第1項之販賣第一級毒品罪、運輸第一級毒品罪、懲治
    走私條例第2條第1項之私運管制物品進口罪。被告丁○○持
    有第一級毒品之低度行為，為販賣及運輸第一級毒品之高度
    行為所吸收，不另論罪。被告丁○○、綽號「阿明」男子，
    對於販賣第一級毒品罪，有犯意聯絡，行為分擔，為共同正
    犯。被告丁○○、綽號「阿明」男子與另案被告趙連生，就
    運輸及私運毒品海洛因進口等罪間，有犯意聯絡，行為分擔
    ，為共同正犯。被告丁○○利用不知情之丙○○、「文宋」
    、龔建儒、羅標及其他不詳姓名年籍之成年駕駛者、搬運工
    及報關公司員工等人，運輸、私運毒品海洛因進口，為間接
    正犯。又被告丁○○運輸、私運毒品海洛因進口來臺，係一
    行為觸犯運輸第一級毒品罪、私運管制物品進口罪，為一行
    為觸犯數罪名，應依想像競合犯從一重論以運輸第一級毒品
    罪。查被告行為後，94年1月7日修正公布之刑法，自95年7
    月1日施行，修正後之刑法刪除第55條關於牽連犯之規定。
    本件被告丁○○運輸第一級毒品之目的係在販賣第一級毒品
    ，其所犯販賣第一級毒品罪與運輸第一級毒品罪間，有方法
    目的上之牽連關係，為牽連犯，依修正前即行為時之規定，
    應從一重論以販賣第一級毒品罪；而依修正後之刑法既已刪
    除牽連犯之規定，則所犯上述各罪，應依數罪併罰之規定分
    論併罰。比較新舊法之規定，修正後之規定並非較有利於被
    告，依刑法第2條第1項之規定，應適用行為時之法律，即適
    用修正前刑法第55條牽連犯之規定，從一重之販賣第一級毒
    品罪處斷。又被告丁○○於偵查中，主動供出其海洛因來源
    係購自趙連生，檢調人員因而破獲趙連生販賣第一級毒品之
    犯罪事實，趙連生亦經檢察官拘提偵結提起公訴，經法院判
    處販賣第一級毒品罪在案，有原審法院92年度重訴字第3號
    刑事判決、本院92年度上重訴字第1157號刑事判決、93年度
    上重更（一）字第420號刑事判決、94年度上重更（二）字
    第199號刑事判決、94年度上重更（三）字第495號刑事判決
    可稽。被告丁○○之行為合於毒品危害防制條例第17條規定
    ，依法減輕其刑。另被告丁○○於調查員拘提後，經檢察官
    曉諭證人保護法第14條之規定，被告丁○○同意為證人保護
    法所適用之證人，於偵查中供出共犯趙連生（關於運輸、走
    私海洛因罪）、甲○○（關於幫助運輸、走私海洛因罪）之
    犯罪事證，因而使檢察官得以追訴另案被告趙連生、甲○○
    ，檢察官並同意將丁○○列為證人保護法規範之證人，此有
    起訴檢察官林在培之說明書、訊問筆錄在卷可參（見本案審
    判卷二第160頁至第164頁），是應依證人保護法第14條第1
    項之規定，減輕其刑，並遞減之。
四、原審以被告丁○○罪證明確，適用毒品危害防制條例第4條
    第1項、第17條、第18條第1項前段、第19條第1項、證人保
    護法第14條第1項、刑法第11條前段、第28條、第38條第1項
    第2款、修正前刑法第55條，並審酌被告丁○○因在外積欠
    債務，為圖還債，竟起自國外販入海洛因販賣、賺取暴利之
    犯罪動機，而誘發本案犯罪事實。其為求自國外販入海洛因
    ，逐步透過他人引薦而結識趙連生，並即在初次認識趙連生
    之情形下，即支付購買海洛因之定金共6萬元美金予趙連生
    ，隨即又依趙連生所示，匯款30萬美金，再支付趙連生4萬
    元美金、10萬元美金，總共給付趙連生50萬元美金，經結算
    ，被告丁○○販入海洛因之價款達美金43萬7千元，可認被
    告丁○○販入海洛因手筆之大，相當罕見，且由本案犯罪情
    節觀之，被告丁○○步步為營，不漏痕跡，顯見其野心甚狂
    ，心思亦相當細密，卻從事危害社會之犯罪行為，其具社會
    危險性格相當明顯。被告丁○○未施用海洛因，信其知施用
    海洛因之害，惟販入數量高達72塊之海洛因磚，淨重將近27
    公斤，數量龐大，並意圖轉賣他人獲利，非僅圖利自己，亦
    將置令施用毒品者更為氾濫，在被告丁○○眼中，施毒者身
    心健康受害，除為被告丁○○獲利之要途外，幾成無物，足
    見被告丁○○惡性甚重。被告丁○○之犯罪情節，及犯罪所
    生之危害均屬嚴重，若非調查員已行監控，扣案之海洛因若
    流入市面，勢必將造成社會秩序、國民健康更大之損害。被
    告丁○○犯後坦白犯行，並供出毒品來源及共犯結構，於偵
    審中態度均屬良好。其目前從事中古屋買賣，尚有妻兒待養
    ，及其他一切情狀，量處有期徒刑十二年。扣案之海洛因（
    磚）72塊，本計淨重26246.80公克，惟法務部另函核准調查
    局自扣案毒品中申領取得10公克海洛因，以供醫藥研究使用
    ，是扣案之海洛因剩餘26236.80公克，自應就剩餘之海洛因
    ，依毒品危害防制條例第18條第1項前段之規定為沒收銷燬
    之諭知。另前揭海洛因外包裝72袋（計包裝重2512.38公克
    ），為被告丁○○所有，供其犯販賣、運輸第一級毒品罪所
    用之物；扣案之行動電話3支雖均為丁○○所有，惟僅其中
    門號0000000000及門號0000000000共2支行動電話（前者廠
    牌為MOTOROLA，後者廠牌為PHILIPS，為本院於94年上重更
    （三）字第495號刑事案件中勘驗無誤，見上開刑事判決）
    為被告丁○○以之與趙連生、甲○○、陳澤等人傳達販賣、
    運輸海洛因訊息，扣案之「運用費用明細」紙條1紙，亦為
    被告丁○○所有，供趙連生與其傳遞運輸、販賣海洛因價額
    所用，皆屬供被告丁○○販賣、運輸第一級毒品海洛因所用
    之物，為被告丁○○供明在卷，應均依毒品危害防制條例第
    19 條第1項之規定均宣告沒收之。（至被告丁○○所有另支
    門號0000000000行動電話，被告丁○○於原審審理中供稱該
    扣案物與本案無關，亦無其他證據資料足以佐證上開行動電
    話係被告丁○○用以聯繫本案犯罪事實或預備供犯罪所用之
    物，自不為沒收之諭知。）再扣案之樹頭1顆，乃供被告丁○○販賣、運輸第一級毒品海洛因所用之物，且於查獲前，
    已轉讓予被告丁○○，置於其實力支配之下，自為被告丁○○所有，亦應依上開規定沒收之。扣案之電鋸1支，為被告
    丁○○所有，準備用以剖開扣案樹頭，取得藏於樹頭內之海
    洛因，惟尚未使用之際，即為調查員查扣，應認係供被告丁○○持有扣案海洛因預備之物，應依刑法第38條第1項第2款
    沒收之。被告丁○○向趙連生購買海洛因所支付之款項共50
    萬元美金，經結算，其販入、運輸海洛因之價額共43萬7千
    元美金，惟該50萬元美金已轉讓趙連生收受完畢，自非被告
    丁○○所有之物，當不能為沒收之諭知。認事用法，核無不
    合，量刑亦堪認妥適。被告丁○○上訴意旨指摘原判決量刑
    過重，辯護人提出辯護稱：被告丁○○尚有提供其他毒品案
    之線索給高雄市調查處偵查，並破獲重要販毒案，足證被告
    丁○○犯後確有悔悟之心，積極配合檢調辦案，應再予減輕
    其刑云云，尚非有理由，應予駁回。
乙、被告丙○○無罪部分：
一、公訴意旨略以：被告丙○○在寮國永珍市趙連生所經營之木
    材工廠內，曾對趙連生稱：如果要從寮國走私第一級毒品海
    洛因回臺，其亦要做。趙連生欲私運本案扣押之海洛因返臺
    前，在其上開辦公室詢被告丙○○要不要私運海洛因，被告
    丙○○稱：「要做，且百分之百不會被抓到。」又稱：「海
    洛因放在樹頭內不會被發現。」91年7月間某日，被告丙○○自泰國打電話給在臺灣之龔建儒，委託龔建儒自臺灣攜帶
    電鋸用鏈條、電鋸七星、快乾膠、AB膠、砂輪馬達等物件至
    寮國交被告丙○○。91年8月10日，趙連生前往寮國永珍市
    被告丙○○經營之「中寮有限公司」樹頭工廠，以新臺幣3,
    500元之代價，向被告丙○○選購1棵樹頭，被告丙○○將樹
    頭載至趙連生木材公司後，被告丙○○再將鏈鋸及砂輪機拿
    給趙連生，並教導趙連生如何在樹頭挖洞，趙連生的工人挖
    不好，被告丙○○又教導趙連生的工人如何在該樹頭接近底
    座部位，切割1方型之凹洞。挖好後，趙連生指示寮國籍「
    文宋」之人將以飼料袋包好之海洛因磚拿至趙連生公司內，
    由「文宋」之人與被告丙○○2人合力，將毒品海洛因磚36
    對（共72塊）填塞入該凹洞內，再將切割下來的樹頭外層填
    補掩蓋，恢復樹頭外觀。91年8月底、9月初，被告丙○○與
    其工人駕駛車輛將該藏有海洛因磚之樹頭運回其工廠，趙連
    生即以新臺幣6,500元之運費，委託被告丙○○將該樹頭運
    回臺灣。於91年9月初，被告丙○○命不知情之員工，將上
    開裝有海洛因之樹頭，與龔建儒訂購之樹頭裝填於同一批貨
    櫃中，委託不知情之貨車駕駛人員，將該裝有毒品海洛因之
    樹頭運輸至泰國曼谷市，再透過不知情之搬運工、陽明海運
    公司之船務公司人員等人，於同年9月14日，將該藏有海洛
    因之樹頭貨櫃裝船，於同年9月22日運抵臺中港區進入臺灣
    領土，而走私得逞。同年9月23日，被告丙○○委託不知情
    之凱悅通運報關公司員工報關，並於同年月25日上午8時許
    ，不知情之凱悅通運報關公司人員至臺中港區拖櫃提貨，並
    受被告丙○○之命，於同日上午10時許，將藏有海洛因磚之
    樹頭貨櫃，運抵龔建儒經營之「大森桌批發行」貯材場，交
    付龔建儒訂購之樹頭。同日上午11時許交貨完畢後，在場督
    工之被告丙○○打電話詢問趙連生其所交付之樹頭應運往何
    處交給何人，趙連生即要求被告丙○○將該樹頭運至雲林縣
    麥寮鄉三盛村36號「順武堂國術館」交予被告丁○○，被告
    丙○○隨即另委託龔建儒僱用貨車司機羅標運送內藏海洛因
    之樹頭至上址交予被告丁○○，於同晚為調查員查獲。因認
    被告丙○○與被告丁○○、趙連生係共犯毒品危害防制條例
    第4條第1項運輸第一級毒品罪、懲治走私條例第2條第1項私
    運管制物品進口罪云云。
二、按犯罪事實應依證據認定之，無證據不得認定犯罪事實。又
    不能證明被告犯罪者，應諭知無罪之判決。刑事訴訟法第15
    4條第2項、第301條第1項分別定有明文。又刑事訴訟法第16
    1條第1項規定：檢察官就被告犯罪事實，應負舉證責任，並
    指出證明之方法，因此，檢察官對於起訴之犯罪事實，應負
    提出證據及說服之實質舉證責任，倘其所提出之證據，不足
    為被告有罪之積極證明，或其指出證明之方法，無從說服法
    院以形成被告有罪之心證，基於無罪推定之原則，自應為被
    告無罪判決之諭知，最高法院92年臺上字第128號判例要旨
    可資參照。
三、公訴人認被告丙○○涉有上開罪嫌，無非係以下列證據為其
    論據（見檢察官所提出之補充理由書，原審卷二第5頁、第6
    頁）：
(一)、被告丙○○於調查站之供述筆錄、於檢察官面前之供述筆錄
    ，及於法官面前之具結證述筆錄（見91年度偵字第4016號卷
    一第74頁至第76頁、第104頁至第105頁、原審法院92年度重
    訴字第3號卷一第137頁至第143頁）。
(二)、證人趙連生於檢察官面前之供述筆錄（見91年度偵字第4016
    號卷一第58頁、卷二第113 頁至第114 頁）。
(三)、證人龔建儒於調查站之供述筆錄及於檢察官面前之具結證述
    筆錄（見91年度偵字第4016號卷一第78頁至第82頁、臺北地
    方法院檢察署91年度偵字第22143 號卷第53頁至第55頁）。
(四)、進口報單、發票、提單、個案委託書、小提單、申請書、地
    址紙條影本1 紙（見91年度偵字第4016號卷一第17頁至第18
    頁、第20頁至第25頁、第77頁）。
(五)、被告丁○○與趙連生電話通聯紀錄（見91年度偵字第4016號
    卷一第198 頁）。
(六)、扣案之第一級毒品海洛因照片、樹頭照片 (見91年度偵字第
    4016號卷一第19頁、第88頁至第90頁)。
(七)、扣案之第一級毒品海洛因72塊、樹頭1 棵、電鋸1 支、趙連
    生、甲○○、被告丁○○所有，供其傳遞訊息以完成毒品交
    易之行動電話各1支。
(八)、法務部調查局鑑驗通知書（見91年度偵字第4016號卷一第8
    頁）。該扣案之海洛因經送鑑定結果，為72塊白色磚塊，均
    含第一級毒品海洛因成分，合計淨重262446.80 公克，包裝
    重2512.38 公克，純度百分之80.37 ，純質淨重21094.55公
    克。
(九)、檢察官聲請傳喚詰問證人龔建儒，證明龔建儒攜帶電鋸用鏈
    條、電鋸七星、快乾膠、AB膠、砂輪馬達交付被告丙○○之
    用途在將海洛因藏於樹頭內；又聲請傳喚詰問證人趙連生，
    證明被告丙○○與趙連生對於運輸、私運海洛因進口回臺具
    有犯意聯絡、行為分擔。
四、訊據被告丙○○固承認：(一)其曾打電話聯絡龔建儒，委託龔
    建儒自臺灣攜帶電鋸用鏈條、電鋸七星、快乾膠、AB膠、砂
    輪馬達等零件至寮國給伊。(二)扣案之樹頭係其賣給趙連生，
    並受趙連生之託裝櫃上船運輸返臺。(三)扣案之樹頭係其委託
    凱悅運通報關公司報關拖櫃，並運至龔建儒經營之「大森桌
    批發行」，經其電趙連生後，受趙連生之命，將該樹頭運至
    順武堂國術館交被告丁○○，其即委託龔建儒託運至該處交
    被告丁○○等情。惟堅決否認有上開犯行，辯稱：(一)其未曾
    在寮國永珍市趙連生經營之木材工廠內向趙連生表明要做海
    洛因走私，並保證百分之百不會被抓。(二)龔建儒交付之電鋸
    用鏈條等物與走私運毒無關，是其工廠業務所需用之物，且
    非只委託龔建儒攜帶1次。其未將上開工具交給趙連生，亦
    未教導趙連生或其工人在樹頭切割凹洞裝填扣案之海洛因。
    (三)其不知悉運回臺灣之扣案樹頭內藏有海洛因等語。另其選
    任辯護人施登煌律師於原審抗辯：龔建儒於91年09月26日在
    調查站之供述筆錄乃傳聞，無證據能力。趙連生於93年07月
    26日在檢察官面前之具結證述筆錄，檢察官未依刑事訴訟法
    第186條第2項、第181條之規定，告知證人趙連生得拒絕證
    言，上開證述筆錄應無證據能力等語，並聲請傳喚詰問證人
    丁○○，證明丁○○、甲○○2次至寮國均非被告丙○○招
    待，亦無嫖妓出問題由被告丙○○出面處理之事，及被告丁○○、丙○○接觸之過程等情。
五、經查：
(甲)、證據能力部分：
(一)、龔建儒於調查站之供述筆錄，就其於審判中證述不一致部分
    ，因證人龔建儒於原審審判中證述其於調查員詢問時精神狀
    況良好，且距案發時間較近，記憶清晰，調查站人員無不當
    取供等情事，本院認龔建儒於調查站之陳述與原審證述內容
    不一致部分，是具有較可信之特別情況，且為證明犯罪事實
    存否所必要之部分，依刑事訴訟法第159條之2之規定，有證
    據能力。
(二)、任何人不得被強迫作出對自己不利之陳述，在學說上一般稱
    此為不自證己罪之特權（Privilege Against Self-Incrimi
    nation）。此種特權顯諸於被告為緘默權，如刑事訴訟法第
    95條第2 款，被告無須違背自己之意思而為陳述；顯諸於證
    人則為拒絕證言權，刑事訴訟法第181 條之「證人恐因陳述
    致自己或與其有前條第一項關係之人受刑事追訴或處罰者，
    得拒絕證言。」規定，乃為前開證人拒絕證言權在實定法上
    之明文。同法第186條第2項復明文「證人有第181條之情形
    者，應告以得拒絕證言。」此規定乃為刑事訴訟法增訂有關
    規範法官、檢察官對證人告知義務之規定（詳王兆鵬教授，
    「論新修刑訴之證人不自證己罪」，第34卷第1期，國立臺
    灣大學法學論叢，第55頁至第56頁，94年1月）。因該條規
    定係規定在刑事訴訟法總則編第12章「證據」之第2節，故
    於檢察官偵查中當亦有適用。本案偵查中檢察官於93年07
    月26日訊問趙連生時，已命其具結並告知偽證罪之處罰規定
    ，惟參上開訊問筆錄之記載，檢察官未依刑事訴訟法第186
    條第2項之規定，告知證人趙連生得拒絕證言。刑事訴訟法
    對於法官或檢察官未履踐上開告知義務所獲得證人證言有無
    證據能力並未規定，然刑事訴訟法第181條規定之拒絕證言
    權，乃為保護「證人」而設，非為保護「當事人」，違反上
    開告知義務所生之法律效果，應對「證人」生效，而非對「
    當事人」生效，即違反拒絕證言權之告知義務所得之證人證
    詞，對於訴訟當事人仍具證據能力，但於將來對於「證人」
    追訴或處罰之審判中，不得作為證據（王兆鵬教授前揭文第
    57頁至第58頁參照，最高法院95年度台上字第909號判決參
    照）。因此，上開證人趙連生於檢察官面前之具結證述筆錄
    內容，對被告丙○○而言，具證據能力。
(乙)、證明力部分：
    檢察官認被告丙○○涉有運輸及私運海洛因進口犯嫌，無非
    以證人即共犯趙連生之證述（直指被告丙○○積極參與私運
    海洛因）、證人龔建儒之證述（攜帶切割、黏著器物交被告
    丙○○，被告丙○○要其託運樹頭送交被告丁○○）、及被
    告丙○○之供述（坦承內藏海洛因之樹頭係由其運返臺灣報
    關進口，再委託龔建儒託運交被告丁○○）為其主要論據。
    惟查：
(一)、關於趙連生指證被告丙○○運輸、私運海洛因部分：
１、檢察官上開所舉證據，編號(二)有2份供述筆錄，1份為趙連生
    91 年09月25日於調查站之供述筆錄（被告身分），1份為93
    年07月26日趙連生在檢察官面前之具結證述筆錄（證人身分
    ）。檢察官、辯護人復於原審審理中詰問證人趙連生關於被
    告丙○○參與運輸、私運海洛因之過程（見原審卷二第121
    頁至第128頁）。惟趙連生上開供證內容，是矛盾不一，且
    與情理不符，本院認為其指證被告丙○○涉案之可信度有疑
    ，茲分述如下：
(1)、對於以樹頭內藏海洛因私運之方式是由何人提議？一節，
    另案被告趙連生於調查站時先供稱：是丁○○、甲○○知道
    丙○○從事樹頭出口生意，要求其（趙連生）出面向丙○○
    買1塊樹頭，蔡、江2人向其表示賣方會將海洛因放入樹頭中
    ，再指示趙連生委託丙○○將樹頭夾雜於其他原木運回臺灣
    。亦即，海洛因置入樹頭內私運之方式，係被告丁○○、甲○○的意思，且要趙連生出面向被告丙○○購買樹頭，以利
    作業，被告丙○○應處於「被動」提供樹頭之角色。惟證
    人趙連生於檢察官偵訊時，卻證稱：本案未發生前，丙○○
    主動向其表示欲參與走私海洛因回臺，其後丁○○、甲○○
    找上陳澤後，陳澤向其詢問何人從事樹頭生意，並表示丁○○要購買海洛因私運返臺，有無管道，其問丙○○，丙○○
    表示要做，且百分之百不會被抓到，丙○○再表示海洛因內
    藏於樹頭內不會被發現，並提供樹頭至其公司放置。上開證
    詞，被告丙○○之角色又變成「主動」提議走私海洛因之人
    ，以樹頭夾帶海洛因走私之方式，亦係被告丙○○之主意，
    均非被告丁○○、甲○○，且樹頭亦為被告丙○○「主動」
    提供，非趙連生挑選購買。其證詞前後不一。又據趙連生於
    檢察官面前之證述筆錄，趙連生係於接獲陳澤電話後，在公
    司親自詢問丙○○要不要做海洛因走私。惟趙連生於原審審
    理時，卻證稱：是於91年08月05日在柬埔寨陳澤經營之皇賓
    飯店拿取美金10萬元後，才知道丁○○要走私海洛因回臺，
    其在陳澤辦公室打電話問丙○○要不要走私海洛因回臺，丙○○答應。亦即，趙連生對其何時知悉丁○○欲走私海洛因
    回臺？在何地點告知丙○○此事？等節，趙連生之供證，前
    後又出入甚大，難以辨識何者為真。
(2)、對於樹頭如何裝填海洛因？一事，依另案被告趙連生於調
    查站之供述筆錄所示，係趙連生協助將該樹頭自丙○○之工
    廠運走後，約隔20日，賣方又自行將樹頭運回丙○○工廠，
    並告知趙連生海洛因已夾藏其中。亦即，趙連生不知樹頭裝
    填海洛因之地點、方式，僅事後被告知已經裝填妥當，並已
    運回丙○○之工廠。惟依其在檢察官面前之證述筆錄，證
    人趙連生證稱：樹頭是丙○○送至其公司院子，其回公司後
    ，丙○○將鏈鋸及砂輪機等物拿來，告知如何挖洞，其僱用
    之工人挖不好，丙○○來看後，教其工人如何挖，之後「文
    宋」之寮國人將海洛因以飼料袋包著拿至其公司（早上10點
    多，日期不記得），丙○○在同日上午11點多至其公司，與
    「文宋」二人合力將海洛因裝入樹頭並偽裝好，當時其在公
    司內泡茶，距離趙連生、文宋約有30公尺遠，親眼看他們裝
    海洛因，裝好後隔2天丙○○駕車載該樹頭回丙○○之樹頭
    工廠。於原審審理中，趙連生又證稱：其在柬埔寨陳澤處
    尚未返回寮國之際，丙○○就將樹頭送至其公司，其回公司
    已看見樹頭根部挖了1個洞，旁邊還有電鏟、電鋸等物，丙○○當時已不在其公司，其係聽其公司經理吳小明告知是丙○○送樹頭來，是丙○○挖的，其在場看到丙○○與「文宋
    」2人每天挖洞，挖了3、4天，從頭到尾只有丙○○、「文
    宋」2人作業，是「文宋」將海洛因拿回來後，丙○○與「
    文宋」將海洛因裝入凹洞內，其當時在泡茶桌上吃炒飯，看
    丙○○、「文宋」作業，丙○○告知電鋸用鏈條、電鋸七星
    、快乾膠、砂崙馬達等物是龔建儒交給丙○○。足見，其證
    詞前後不一。
(3)、上開調查站供述筆錄係於91年09月25日製作，當時趙連生對
    被告丙○○、「文宋」之人裝填海洛因於樹頭內，其並未參
    與之有利事證（茍此情屬實），均未有任何供述，實有違常
    情。時隔將近2年，在趙連生經法院判處無期徒刑之後，趙
    連生卻於檢察官面前指證丙○○、「文宋」之人裝填海洛因
    之事，其指證被告丙○○之證詞可信度，實在可議。再者，
    是趙連生返回其寮國公司後，被告丙○○始攜帶電鋸等工具
    告知趙連生及趙連生之工人如何在樹頭挖洞，亦或趙連生返
    回寮國後，發現樹頭已遭挖洞，地上有電鋸等物，趙連生經
    吳小明告知才知道樹頭挖洞之事，證人趙連生之證詞，又有
    不同。至於在場挖洞之人是被告丙○○與趙連生之工人，亦
    或是被告丙○○與「文宋」之人，別無他人，證人趙連生之
    上開證詞亦顯矛盾。另外，趙連生於被告丙○○裝填海洛因
    時，究係在泡茶、亦或在吃飯，證人趙連生之上開證詞還是
    不一。
(4)、對於海洛因裝填樹頭後，何人指示運輸返台交予被告丁○○
    ？一節，另案被告趙連生於調查站中供稱：是其委託丙○○將其訂購之樹頭運回臺灣予丁○○作茶桌用，順便支付購
    買樹頭及運費共新臺幣1萬元予丙○○，請丙○○在其他原
    木運回臺灣時，順便夾雜該樹頭運抵臺灣交雲林縣麥寮鄉三
    盛村36號順武堂國術館之丁○○。惟證人趙連生於檢察官
    面前卻證稱：丙○○只說海洛因回臺後，叫一部車送給被告
    丁○○即可。於原審審理中，證人趙連生又證稱：後來樹
    頭運送回臺之事，都是丙○○做的，其沒資格管，何時要回
    臺其亦不知道。綜上，證人趙連生先係承認樹頭係其支付1
    萬元之費用，向丙○○購買並委託丙○○運回臺灣，事後趙
    連生為撇清關係，改稱均係被告丙○○所為，其沒資格管。
    茍若後者為真，則趙連生何以為調查員拘提時，須為虛偽之
    供述，來掩飾被告丙○○？實難以理解。再者，若藏毒運毒
    均為被告丙○○所為，趙連生只在旁觀看，信被告丙○○早
    知樹頭運抵臺灣後，應送交何處給何人，被告丙○○又何須
    於返臺後，詢問趙連生該樹頭應運至何處，再由趙連生告知
    被告丁○○至寮國所提供之上開順武堂國術館之地址（此經
    證人趙連生於原審審理中證稱屬實，核與丁○○、丙○○於
    原審法院92年度重訴字第3號刑事案件之供證相符）？設本
    案私運海洛因均由被告丙○○主導，趙連生只是旁觀者，被
    告丁○○又何須麻煩趙連生，向趙連生告知運抵臺灣之地址
    ，而不告知被告丙○○？又於樹頭返臺後，何以被告丁○○
    不逕聯繫被告丙○○關於樹頭何時運交之事，並要被告丙○○南下麥寮鄉順武堂國術館切開樹頭取出海洛因，而係透過
    甲○○聯繫趙連生，趙連生復與被告丁○○取得聯繫後，特
    地南下雲林縣欲教導丁○○取出海洛因，而為調查員拘提到
    案？
(5)、被告丙○○在寮國永珍市經營的是樹頭買賣，依證人龔建儒
    、被告丙○○之供述，被告丙○○於91年間售予龔建儒之樹
    頭，即達10個貨櫃，可見被告丙○○在寮國永珍市之工廠佔
    地須相當大之面積，始有可能堆放每顆體積不小之樹頭，被
    告丙○○亦供稱其在寮國永珍市之工廠佔地好幾甲，是獨立
    工廠。則被告丙○○真係提供樹頭、電鋸、快乾膠等物安裝
    海洛因、主導私運海洛因之人，「文宋」係自外攜入海洛因
    、與被告丙○○共同裝填至樹頭之人，被告丙○○又管領上
    開大面積之工廠，被告丙○○大可在其工廠直接秘密進行樹
    頭之切割、海洛因之封填，又何須費勞運載樹頭至趙連生公
    司庭院進行上開作業？豈不更增風險？由此亦可反推之所以
    不在被告丙○○之工廠裝填海洛因，而須將樹頭他運處理，
    極可能係趙連生或其上手毒梟，不欲被告丙○○知情，以免
    丙○○拒絕承運該樹頭。另證人趙連生於原審審理中證述，
    海洛因是被告丁○○向陳澤購買，海洛因來源由陳澤處理，
    走私則由被告丙○○負責，海洛因由「文宋」取來，趙連生
    僅負責交錢給毒梟，茍此情屬實，則陳澤何不直接引薦被告
    丙○○與丁○○、甲○○見面即可，又何勞趙連生出面與被
    告丁○○會面？由上足認，趙連生上開指證內容，實多與情
    理不合。
２、依證人趙連生於檢察官面前之證述筆錄，及其於原審審理中
    之證述，丁○○、甲○○2次至寮國永珍市是由被告丙○○
    招待，包括丁○○、甲○○嫖妓出問題均係丙○○出面解決
    ，至於被告丙○○、丁○○、甲○○私下有無談論海洛因之
    事，其不清楚。惟此不僅為被告丙○○所否認，且與被告丁○○、甲○○所供其2人至寮國係由趙連生接待之情不符。
    證人甲○○於檢察官面前具結證述：其與趙連生、丁○○、
    丙○○在寮國趙連生公司打了4天麻將，其間均未提及海洛
    因走私之事。證人丁○○於原審審理中，亦證稱：是過去寮
    國才認識丙○○，丙○○未招待其吃飯或住宿，亦未招待其
    上卡拉OK，也沒有因為嫖妓出問題，由丙○○出面解決之事
    ，是在寮國趙連生處打麻將、吃飯時有與丙○○在一起，打
    完麻將就各自回去，當時不知道丙○○從事樹頭買賣，亦不
    知道海洛因是裝填於樹頭內運送，其未與丙○○談論海洛因
    ，也沒談到海洛因價錢、運輸等事，丙○○未曾幫其處理事
    情，其亦未留電話、地址給丙○○，其在寮國應未向丙○○
    提及其名字，丙○○也不曾叫過伊，丙○○不是其朋友，僅
    在一起賭博。由證人甲○○、丁○○之上開證詞，均可知被
    告丙○○於寮國僅係陪同打麻將而已，證人趙連生所稱被告
    丙○○出面招待、解決問題云云，顯然可疑。且若被告丙○○曾向趙連生表示其對走私海洛因之事興致昂然，保證安全
    無風險，則其遇購買海洛因之丁○○前來，趙連生焉有不言
    明丁○○來意，引薦丁○○與丙○○熟絡之理？被告丙○○
    知悉丁○○之來意後，亦怎可能打了4天麻將，而未談論私
    運海洛因之相關事宜，並互留姓名、電話以供日後聯繫？被
    告丁○○又怎可能在收受樹頭後，不知如何處理該樹頭，以
    取得海洛因？再者，趙連生自始至終，僅供稱其支付1萬元
    新臺幣予丙○○，為購買樹頭及託運樹頭返臺之用，未再言
    及有何錢財交付丙○○，亦即，本案私運海洛因之犯罪事實
    ，被告丙○○僅獲得新臺幣1萬元，然本案海洛因交易價額
    連同運費高達美金43萬7千元，前已敘明，若被告丙○○係
    私運海洛因進口之人，趙連生僅壁上觀，何以被告丙○○僅
    取得新臺幣1萬元？又有何人甘冒重險，僅為新臺幣1萬元而
    走私海洛因？
３、詳究另案被告趙連生於調查站之供述筆錄、檢察官面前之供
    述筆錄、及法官面前之供述筆錄，可知被告趙連生對究係被
    告丁○○、甲○○、或陳澤、「艾」、「文宋」之何人安排
    向毒梟購毒，所言模糊不清；其對購毒款項多寡、走私款項
    多少，所供又前後不同；所得款項是用以購買木材、或作車
    廠使用，及其係將所得款項交付「艾」之柬埔寨人，亦或「
    文宋」之寮國人，所供均前後不一。其意在卸責，甚為明顯
    。於本案趙連生又將私運海洛因之人推給被告丙○○，卸責
    之意圖，同出一轍，本不令人意外。其指證被告丙○○私運
    海洛因之證詞，難信屬實，自不能採。
(二)、關於龔建儒於91年07月間，依被告丙○○之指示，攜帶電鋸
    用鏈條、快乾膠等物至寮國交被告丙○○，及扣案之樹頭係
    被告丙○○以貨櫃運至龔建儒經營之「大森桌批發行貯材場
    」，交代龔建儒託運至順武堂國術館等事實，固有龔建儒於
    調查站之供述筆錄、及其於檢察官面前之具結證述筆錄在卷
    可參，惟依2 份筆錄內容顯示，龔建儒亦向檢調供述，其攜
    帶上開物品係作為黏接木桌桌腳之用。雖證人趙連生於原審
    審理時證述其見丙○○持電鋸、快乾膠等物切黏樹頭，裝填
    海洛因，丙○○並告知伊電鋸用鏈條、快乾膠等物係龔建儒
    提供云云，惟證人趙連生證詞之憑信性低微，已如前述，被
    告丙○○以龔建儒攜至之上開器物切割樹頭、裝填海洛因後
    再予黏接掩飾，並參與樹頭內海洛因私運，或知悉樹頭內藏
    有海洛因，仍予私運等事實，均難確信為真實，茲再論述如
    下：
１、關於龔建儒攜帶電鋸鏈條等物至寮國交被告丙○○之用途為
    何？證人龔建儒於原審審理中證稱：在92年前有向丙○○購
    買樹頭做成桌子之半成品，92年之後，則大部分購買樹頭。
    購買之樹頭要裝入貨櫃（出貨）前要在丙○○的工廠加工，
    因有時樹頭太大、過長，入櫃前要切割，所以要電鋸、電鋸
    鏈條等物，有時桌子半成品須黏接桌腳或補洞，則需要快乾
    膠等物。因臺灣的鏈條、快乾膠等物品質較好，所以幾乎每
    次出貨前，其均會攜帶上開器具前往寮國交丙○○，用在樹
    頭或半成品之加工，每次都如此，不覺得有（其他）特定用
    途；其1年平均至寮國7、8次，每年自寮國出貨約3、4次，
    只有出貨時才會攜帶上開工具前往寮國，看貨時則否，在臺
    購買電鋸鏈條等物之費用是丙○○支付，由貨款中扣除。由
    證人龔建儒上開證詞可知，被告丙○○之所以需要電鋸鏈條
    、快乾膠等物，乃為裁切樹頭、黏接桌腳，以利將龔建儒訂
    購之貨品裝櫃上船，且此乃經常性之業務所需，尚無證據證
    明是為切割扣案之樹頭凹洞，用以裝填海洛因，再予封填掩
    飾之用。而據上開龔建儒在調查站之供述筆錄所示，龔建儒
    曾於91年06月、07月、08月間，數度前往寮國向被告丙○○
    催貨，至同年09月間，分裝成4櫃、5櫃、1櫃共3梯次運抵臺
    灣，則其於91年07月間攜帶電鋸鏈條等物前往寮國交被告丙○○，用以整理貨品裝櫃，應非虛妄，核亦與被告丙○○所
    供相符，是尚難認龔建儒該次攜帶電鋸鏈條等物交被告丙○○，是屬特例，而具有特定目的，即使被告丙○○擁有切割
    樹頭、掩藏海洛因之工具。
２、如前證據資料所示，龔建儒在寮國時，被告丙○○告知扣案
    之樹頭要給趙連生；龔建儒取得被告丙○○交付之紙條時，
    其上已有該順武堂國術館之名稱、地址，為利司機羅標與託
    運人丙○○聯繫，龔建儒又在該紙條旁記載丙○○之姓名，
    及丙○○之手機，並將該紙條交羅標。被告丙○○亦供稱該
    紙條上關於順武堂國術館之名稱、地址為其所寫，是因扣案
    樹頭在「大森桌批發行」卸下後，其打電話給趙連生，問趙
    連生該樹頭運往何處，趙連生告知其運往地點，其寫在紙條
    上，交給龔建儒託運至該址。證人趙連生於原審審理時，亦
    證稱扣案樹頭抵臺後，被告丙○○打電話詢問其運抵地點，
    其告知上開順武堂國術館地址等情無誤（已如前述）。設被
    告丙○○參與本案私運海洛因，其為樹頭運送之人，怎會不
    知該樹頭應運抵何處、交予何人，還需透過趙連生始知送抵
    地點？
３、至於樹頭內裝填將近27公斤之海洛因，是否增加貨櫃重量，
    超過船運公司之重量限制，致被告丙○○必須增加運費始得
    以獲得船運之服務，本案尚無證據證明扣案海洛因之重量，
    是否超出扣案樹頭凹洞挖空所失之重量，亦無證據證明樹頭
    凹洞因裝填扣案海洛因後，致貨櫃超出船運公司之重量限制
    ，被告丙○○必須增加支出船運費用等事實，是亦不能持此
    論斷被告丙○○知悉扣案樹頭內藏有海洛因而仍私運返臺。
(三)、至於檢察官所舉關於扣案樹頭之進口報單、提單、委託書、
    紙條等書面，僅足證明扣案樹頭係被告丙○○運抵臺灣報關
    進口，並委託龔建儒運至順武堂國術館之事實，此均為被告
    丙○○所承認。檢察官另舉被告丁○○與趙連生之通聯紀錄
    ，只能證明被告丁○○與趙連生有電話聯繫之情形，尚不足
    佐證被告丙○○知情而私運海洛因。至扣案之樹頭、海洛因
    （含其照片）、電鋸，及被告丁○○、趙連生、甲○○所使
    用之行動電話等物，亦均無法從中解讀被告丙○○知情而參
    與私運海洛因。
六、綜上所述，檢察官所提出之證據，或其指出證明之方法，未
    能使本院之心證達到確信其為真實之程度，就被告丙○○是
    否涉犯運輸、私運第一級毒品進口罪，即屬不能證明，揆諸
    前揭法條及判例意旨，自應為被告丙○○無罪之諭知。
七、原審以調查證據結果，斟酌全辯論意旨，認不能證明被告丙○○犯罪，而諭知被告丙○○無罪，核無不當，檢察官上訴
    意旨仍執前詞認應成立犯罪，指摘原判決不當，為無理由，
    應予駁回。
據上論斷，應依刑事訴訟法第368條，判決如主文。
本案經檢察官王碧霞到庭執行職務。
中    華    民    國    95    年    8     月    24    日
                  刑事第三庭    審判長法  官  陳義仲
                                      法  官  張世展
                                      法  官  陳顯榮
以上正本證明與原本無異。
如不服本判決，應於收受本判決後十日內向本院提出上訴書狀。
其未敘述上訴理由者並得於提起上訴後十日內向本院補提理由書
狀（均須按他造當事人之人數附繕本）「切勿逕送上級法院」。
                                      書記官  陳嘉琍
中    華    民    國    95    年    8     月    24    日
附錄法條：
毒品危害防制條例第4條第1項：
製造、運輸、販賣第一級毒品者，處死刑或無期徒刑；處無期徒
刑者，得併科新臺幣 1 千萬元以下罰金。
懲治走私條例第2條第1項：
私運管制物品進口、出口逾公告數額者，處7年以下有期徒刑，
得併科新臺幣3百萬元以下罰金。


司法院資訊處製作；財團法人民間司法改革基金會備份。
